最高法院刑事判決　　　　　　九十六年度台上字第四九０四號
上　訴　人　乙○○
選任辯護人　吳鴻奎律師
上　訴　人　甲　○
上列上訴人等因強盜案件，不服台灣高等法院中華民國九十六年
六月二十七日第二審判決（九十六年度上訴字第三四七號，起訴
案號：台灣桃園地方法院檢察署九十四年度偵緝字第四八八、五
００號），提起上訴，本院判決如下：
    主  文
上訴駁回。
    理  由
按刑事訴訟法第三百七十七條規定，上訴於第三審法院，非以判
決違背法令為理由，不得為之。是提起第三審上訴，應以原判決
違背法令為理由，係屬法定要件。如果上訴理由狀並未依據卷內
訴訟資料，具體指摘原判決不適用何種法則或如何適用不當，或
所指摘原判決違法情事，顯與法律規定得為第三審上訴理由之違
法情形，不相適合時，均應認其上訴為違背法律上之程式，予以
駁回。本件原審經審理結果，認為上訴人甲○、乙○○加重強盜
均犯行明確，因而撤銷第一審科刑之判決，經比較刑法新舊規定
後，改判依行為時即修正前刑法牽連犯規定，從一重均論處上訴
人二人意圖為自己不法之所有，結夥三人以上，攜帶兇器，以強
暴、脅迫至使不能抗拒，而取他人之物罪刑。已詳敘其調查、取
捨證據之結果及憑以認定犯罪事實之心證理由。並就上訴人二人
否認之供詞及其等所辯各語認非可採，予以論述。依原判決認定
之事實，上訴人二人係與已判決確定之陳宣佑共同意圖為自己不
法所有，於民國九十三年四月十八日下午一時三十分許，在桃園
縣中壢市○○路○段五０一號特易購購物中心地下二樓停車場，
由陳宣佑、甲○分持無法證明具有殺傷力，狀似手槍之槍枝及西
瓜刀各一把，抵住被害人即該購物中心分店經理丙○○，陳宣佑
並喝令黃某交出身上之財物，以閩南語恫嚇稱：「如不交出身上
財物，『恁爸』就呼你死！」等語，而乙○○則在一旁監視把風
，至使黃某不能抗拒，而由甲○下手在黃某兩側褲袋內搜獲渠所
駕駛自小客車鑰匙及現款新台幣（下同）二百十五元。嗣經黃某
於上訴人二人與陳宣佑駕駛其所有小客車擬逃離現場時，將駕駛
座上之甲○拖出車外，且經該購物中心保全人員發覺報警，乃當
場逮獲陳宣佑，上訴人二人則趁隙逃離等情。則上訴人二人與陳
宣佑共同著手實行本件加重強盜犯行，已將黃某所有小客車鑰匙
及現款二百十五元置於渠等實力支配下無疑，所為加重強盜犯行
，應已達既遂程度，即甲○於第一審及原審對於係由渠下手在黃
某身上搜獲汽車鑰匙及現款之事實，亦不否認，是原判決論以渠
等刑法第三百三十條第一項、第三百二十一條第一項第三、四款
之加重強盜既遂罪，並無不合，顯無判決適用法則不當之違法。
又上訴人二人與陳宣佑於本件強盜案發當時，確均在場，並由陳
宣佑、甲○分持上開狀似手槍之槍枝及西瓜刀抵住丙○○之事實
，已經渠等一致供認屬實，此與丙○○迭於警詢、偵查及陳宣佑
所涉強盜案審理時之供證相符，則該強盜之共同正犯三人於案發
當時之衣著如何及是否戴有帽子、口罩與白手套等各情，即與渠
等有否涉犯本件強盜罪之認定無涉，證人吳權超於另案陳宣佑所
涉強盜一案第一審審理時，就此縱未證述，亦不能認與丙○○之
指訴有何不符，則原判決採為上訴人二人犯罪之論據，尚不能認
有證據上理由矛盾之違誤。而乙○○之選任辯護人於原審雖具狀
聲請傳訊丙○○，擬釐清乙○○於案發當時拉扯黃某，究係「拉
架」或予以「毆打」？欲證明乙○○並無強盜之共同犯意聯絡。
然丙○○於陳宣佑另案所涉強盜案第一審審理時已經以證人身分
到庭結證陳述，並行交互詰問，就其被害經過事實證述明確，且
稱伊將甲○拉下車時，李某打伊頭部一拳，乙○○則由後方拉伊
，有用腳踹伊等語，是渠就此已經供證甚明，原判決並就乙○○
於本件強盜犯行，如何具有共同犯意聯絡，在場分擔把風行為，
且於得手後，擬逃離現場時，曾與甲○共同毆打，以腳踹踢丙○
○等情，已說明其認定理由甚詳。即乙○○之選任辯護人嗣於原
審審判期日調查證據程序結束前，經審判長訊以「尚有何證據調
查？」時，亦稱「無」，則原審就黃某另案到庭，經詰問並證述
明確事項，未再加以傳訊，為無益之調查，要無不當剝奪其詰問
權可言，亦無應於審判期日調查之證據，未予調查之違誤。是上
訴意旨以上情指摘原判決違背法令，核與法律規定得為第三審上
訴理由之違法情形，不相適合。而其餘上訴意旨，則係就屬原審
採證認事職權之行使及原判決已說明事項，徒憑己見，任意指摘
，且仍為單純事實之爭執，均不能認係適法之第三審上訴理由。
依上揭說明，本件上訴人二人關於加重強盜之上訴違背法律上之
程式，應予駁回。原判決認上訴人二人牽連犯刑法第二百七十七
條第一項之傷害罪，核屬刑事訴訟法第三百七十六條第一款不得
上訴第三審之罪，其牽連之重罪（加重強盜罪）上訴既不合法，
無從為實體之判決，該輕罪部分亦無從適用審判不可分之原則，
併為實體上審判，亦應從程序上予以駁回。
據上論結，應依刑事訴訟法第三百九十五條前段，判決如主文。
中　　華　　民　　國　九十六　年　　九　　月　 十三 　日
                      最高法院刑事第七庭
                          審判長法官  張　淳　淙
                                法官  劉　介　民
                                法官  張　春　福
                                法官  蔡　彩　貞
                                法官  林　俊　益
      本件正本證明與原本無異
                                      書  記  官
中　　華　　民　　國　九十六　年　　九　　月　 十九 　日
                                                      Ｋ
